【裁判字號】    99,上易,40
【裁判日期】    990513
【裁判案由】    竊盜等
【裁判全文】
臺灣高等法院花蓮分院刑事判決          99年度上易字第40號
上  訴  人
即  被  告  乙○○
選任辯護人  蕭芳芳律師
上列上訴人因竊盜等案件，不服臺灣臺東地方法院98年度易字第
80號中華民國98年10月9日第一審判決（起訴案號：臺灣臺東地
方法院檢察署97年度偵字第662號），提起上訴，本院判決如下
：
    主  文
原判決關於乙○○部分撤銷。
乙○○共同竊盜，處有期徒刑月，如易科罰金，以新臺幣壹仟
元折算壹日；又故買贓物，處有期徒刑月，如易科罰金，以新
臺幣壹仟元折算壹日。應執行有期徒刑伍月，如易科罰金，以新
臺幣壹仟元折算壹日。
    事  實
一、乙○○係從事廢棄物資源回收業務，緣於民國97年2月3日下
    午4、5時許，邱芳琪以其受他人委託代處理車輛報廢事務，
    央求乙○○一同前往拖吊處理甲○○停放於東陞汽車駕駛人
    訓練班（即臺東縣臺東市○○路○段430巷56號）附近之EP-6
    35號（引擎號碼931GLA06767號）營業用小客車，乙○○依
    其從事資源回收工作已有3、4年之工作經驗與智識，雖可預
    見前揭營業小客車長期停放在該處而無人在場並已上鎖，在
    未經車主本人或渠授權之人同意前，擅自將該車拖離現場並
    據為己有，足以發生竊取他人動產之結果，竟在邱芳琪未提
    出前揭車輛所有證明及來源證明之情形下，亦未要求邱芳琪
    提出或日後補正，可疑邱芳琪未有權處分，竟不違背其本意
    ，基於與邱芳琪意圖為自己不法所有之犯意聯絡，在邱芳琪
    指示下，操作拖吊車將前揭營業用小客車拖吊上車而竊取之
    ，得手後即據為己有，並一同拖回台東市○○路○段602-2號
    之資源回收場內。乙○○為日後若遭檢警追查得作為脫責之
    用，乃央求邱芳琪在「收受物品、舊貨、五金廢料或廢棄物
    登記表」交貨人欄上簽名，邱芳琪遂轉請不知情之友人林照
    銘簽名，林照銘為掩飾自己真實身分，乃假冒「胡天榮」之
    名義，當場在該「收受物品、舊貨、五金廢料或廢棄物登記
    表」交貨人欄上偽簽「胡天榮」之署名1枚及偽填「胡天榮
    」之個人資料，佯以表示「胡天榮」本人販售上開營業用小
    客車予乙○○之意思，旋將該登記表交還予乙○○收執而行
    使之，足生損害於胡天榮本人，而邱芳琪向乙○○分得現金
    新台幣（下同）8,000元後，即將該車交由乙○○負責處理
    變賣，邱聰車旋於97年2月20日將前揭營業小客車與其他報
    廢車一併銷售予萬金松企業有限公司。嗣於97年2月24日下
    午3時許，在警員基於單純主觀之懷疑下，訪查乙○○經營
    之資源回收場是否涉及贓物等財產犯罪，而於偵查犯罪之檢
    警機關尚不知乙○○上開犯罪前，乙○○自行向警員供出上
    開未經發覺之犯罪事實，並提供前開「收受物品、舊貨、五
    金廢料或廢棄物登記表」供警扣案追查，而自首接受裁判。
二、97年2月24日上午11時許，程乙軒因積欠邱芳琪債務，而將
    所竊得之5L-4105號自用小客車交予邱芳琪銷贓並抵償欠款
    ，邱芳琪以其欲販售報廢車，央請乙○○至台東縣卑南鄉○
    ○路133巷內拖吊前揭自用小客車，乙○○當日中午12時許
    ，依約前往上開自用小客車停放現場後，明知該車未懸掛行
    車牌照，係屬來路不明之贓物，竟基於故買贓物之犯意，同
    意以8,000元之代價購買之。乙○○為日後如遭檢警追查得
    作為脫責之用，乃央求在場代邱芳琪處理事務之林照銘，在
    乙○○所攜來之前揭「收受物品、舊貨、五金廢料或廢棄物
    登記表」交貨人欄上簽名，林照銘乃假冒「張志成」之名義
    ，當場在該「收受物品、舊貨、五金廢料或廢棄物登記表」
    交貨人欄上偽簽「張志成」之署名1枚及偽填「張志成」之
    個人資料，訛以表示「張志成」本人出售上開自用小客車予
    乙○○之意思，旋將該登記表交還予乙○○收執而行使之，
    足以生損害於張志成本人，而乙○○當場將現金8,000元交
    付予林照銘後，即將該車拖離現場。嗣於97年2月24日下午3
    時許，警員接獲線報指稱有輛是否屬贓物仍有未明之自用小
    客車遭不明人士拖走，而基於單純主觀之懷疑下，查訪乙○
    ○前開所經營之資源回收場是否涉及贓物等財產犯罪，於偵
    查犯罪之檢警機關尚不知孰為犯罪嫌疑人前，乙○○乃向警
    員供出上揭未經發覺之犯罪事實，並帶領警員至同縣臺東市
    ○○路○段之「明洋海產店」前起獲前開自用小客車，另提
    供前揭「收受物品、舊貨、五金廢料或廢棄物登記表」供警
    扣案查證，而自首接受裁判。
三、案經臺東縣警察局移送臺灣臺東地方法院檢察署檢察官偵查
    起訴。
    理  由
一、訊據被告乙○○坦承上揭犯罪事實，並有證人邱芳琪、林照
    銘、程乙軒、李水源、甲○○、丙○○○等人證述，及有收
    受物品、舊貨、五金廢料或廢棄物登記表、富企業有限公
    司營利事業登記證等附卷可稽。
二、核被告於犯罪事實一所為，係犯刑法第320條第1項之普通竊
    盜罪；又於犯罪事實二所為，係犯刑法第349條第2項之故買
    贓物罪。再按共同正犯之意思聯絡，不限於事前有所協議，
    其於行為當時，基於相互之認識，以共同犯罪之意思參與者
    ，亦無礙於共同正犯之成立，且其表示之方法，亦不以明示
    通謀為必要，即相互間有默示之合致，亦無不可，最高法院
    著有73年臺上字第1886號、第2364號判例意旨足資參照。是
    以，被告與邱芳琪就犯罪事實一之竊盜部分，既有犯意聯絡
    與行為分擔，自應依共同正犯論處。再被告所犯前開竊盜、
    故買贓物二罪，犯意各別，行為互殊，各應予分論併罰。
三、查本案警方係於97年2月24日下午3時許，接獲線報指稱有輛
    是否屬贓物仍未明確之自用小客車遭不明人士拖走，在未有
    確切根據得為合理之可疑，而係基於單純主觀之懷疑下，查
    訪被告經營之資源回收場是否涉及贓物等財產犯罪，被告於
    偵查犯罪之檢警機關尚不知被告有如事實欄所載一、二之犯
    罪事實前，主動供出前開未經發覺之犯罪，並帶領警員鄭勝
    陽、陳賢文等人至臺東縣臺東市○○路○段之「明洋海產店
    」前起獲事實欄二記載之自用小客車，且提供「收受物品、
    舊貨、五金廢料或廢棄物登記表」供警扣案查證等情，業據
    證人鄭勝陽、陳賢文證述在卷，已合於刑法第62條自首要件
    ，被告上訴後復坦承犯罪，本院認應予減輕其刑。
四、爰審酌被告從事資源回收業，在車輛來源有疑之情形下，仍
    不經查證，受邱芳琪之託任意拖吊他人車輛並予價購，助長
    竊盜歪風，使被害人追償倍增困難，其所為對個人財產保全
    與社會經濟秩序造成相當程度之危害，惟其犯後坦承犯罪，
    再慮及被告前揭事實欄一竊盜之營業用小客車價值約4萬元
    ，事實欄二故買之自用小客車已經被害人領回，兼衡以被告
    犯罪動機、目的、情節、手段，另考量被告品性、智識程度
    等一切情狀，各量處如主文所示之刑，併諭知易科罰金之折
    算標準，復定應執行之刑。
五、原判決對被告乙○○論罪科刑部分，固非無見，惟認被告乙
    ○○自首當時係基於情勢所逼迫，而不得不向警員供出上揭
    犯行，難認其有何真誠悔悟實據，而未依刑法第62條之規定
    減輕其刑。惟本院審酌本案若非被告供出犯罪事實，並提供
    「收受物品、舊貨、五金廢料或廢棄物登記表」書證，及帶
    同警員取出事實欄二之自用小客車，勢將增加警員破獲邱芳
    琪、程乙軒、林照銘等人所犯竊盜、牙保贓物、偽造文書等
    犯行之難度，被告上訴本院後復坦承犯罪，不再耗費司法資
    源，本院認仍有依自首之規定予以減輕其刑，以啟自新。
據上論斷，應依刑事訴訟法第369條第1項前段、第364條、第299
條第1項前段，刑法第28條、第320條第1項、第349條第2項、第
62條前段、第41條第1項前段、第51條第5款，刑法施行法第1條
之1，判決如主文。
本案經檢察官崔紀鎮到庭執行職務。
中    華    民    國    99    年    5     月    13    日
                     刑事庭審判長法  官  謝志揚
                                 法  官  賴淳良
                                 法  官  劉雪惠
以上正本證明與原本無異。
本件不得上訴。
中    華    民    國    99    年    5     月    13    日
                                 書記官 李德霞
附錄本判決論罪科刑法條：
中華民國刑法第320條第1項：
（普通竊盜罪、竊佔罪）
意圖為自己或第三人不法之所有，而竊取他人之動產者，為竊盜
罪，處5年以下有期徒刑、拘役或5百元以下罰金。
中華民國刑法第349條第2項：
（普通贓物罪）
搬運、寄藏、故買贓物或為牙保者，處5年以下有期徒刑、拘役
或科或併科1千元以下罰金。

司法院資訊處製作；財團法人民間司法改革基金會備份。
